【裁判字號】    96,易,1831
【裁判日期】    970711
【裁判案由】    竊盜
【裁判全文】
臺灣彰化地方法院刑事判決              96年度易字第1831號
公  訴  人  臺灣彰化地方法院檢察署檢察官
被      告  甲○○
輔  佐  人
即被告之父  丙○○
上列被告因竊盜案件，經檢察官提起公訴（96年度偵字第7741號
），本院判決如下：
    主  文
甲○○犯夜間侵入住宅竊盜未遂罪，處有期徒刑貳月，如易科罰
金，以新臺幣壹仟元折算壹日。
    事  實
一、甲○○前有多次竊盜非行，最近一次於民國95年9月5日，經
    本院以95年度少護字第188號裁定交付保護管束，並令入相
    當處所實施治療。其因智能不足，致其於96年8月19日凌晨
    時刻處於辨識行為違法或依其辨識而行為之能力顯著減低之
    狀態，為精神耗弱之人。竟意圖為自己不法之所有，於96年
    8月19日凌晨0時5分許之夜間，前往乙○○位於彰化縣二林
    鎮頂厝里光復巷12號之住宅，自未上鎖之大門進入屋內乙○
    ○之房間，並著手拉出乙○○所有壓在枕頭下之長褲擬竊取
    口袋內之財物，適為在該房間內睡覺之乙○○發覺而大喊，
    經居住隔壁之乙○○孫子報警當場查獲，而未得逞。
二、案經彰化縣警察局芳苑分局報告臺灣彰化地方法院檢察署檢
    察官偵查起訴。
    理  由
一、本案全部卷證所涵括之供述證據及非供述證據，公訴人及被
    告均同意以下全部證據之證據能力，亦未於言詞辯論終結前
    聲明異議，本院審酌該等供述證據及非供述證據作成時之情
    況，並無不適當之情事，應均具有證據能力，合先敘明。
二、訊據被告甲○○固坦承有於上開時、地未經告訴人乙○○同
    意即自行進入告訴人住宅之事實，惟矢口否認有何竊盜犯行
    ，辯稱：其當日騎乘腳踏車從距離其住家約4、5公里之網咖
    店返家，騎了約4、5公里，已快騎到家，因身體濕了，所以
    前往告訴人之住處躲雨，欲拿取告訴人床底下之棉被將身體
    擦乾，而碰到告訴人之枕頭云云。惟查，上開事實，業據證
    人即告訴人乙○○於偵查中證述：其將長褲壓在枕頭下，案
    發當時起身下床，摸到被告之手，便趕緊開燈，發現被告躲
    在床邊，且其長褲被拉出來一半，其遂大喊，住在其隔壁之
    孫子便報警將被告查獲等語在卷，與其於本院審理時結證稱
    ：當時被告至其睡覺處，趴在其床邊拉其放在枕頭底下之西
    裝褲，褲內有新臺幣（下同）2,500元，被告尚未偷到錢，
    其便起身開燈，當時被告並未表示三更半夜至其住處係要躲
    雨等語互核一致，本院衡諸證人乙○○與被告並無仇恨嫌隙
    ，在客觀上並無設詞誣陷被告之必要，其證詞應可採信。被
    告固以前揭情詞置辯，且經本院核閱交通部中央氣象局97年
    1月15日中象參字第0970000625號函檢送之彰化縣二林鎮中
    西自動雨量站96年8月逐日逐時降水量等資料，被告辯稱當
    時係在下雨雖非無稽，然告訴人住處與被告住處僅相距約1
    公里乙節，業經證人即告訴人乙○○證述屬實，並為被告所
    不否認，則依被告所言，其淋雨騎車已經過一段時間，且業
    行駛4、5公里，僅差距約1公里即可抵達住處，理應迅速返
    家，焉有前往告訴人住處躲雨及擦拭身體之急迫性與必要性
    ？！況證人即告訴人乙○○既於本院審理時證稱：被告不曾
    至伊之住處找伊或伊之家人聊天等語明確，且被告亦供稱其
    僅認識告訴人，與告訴人並非很熟，平常沒有見面等語在卷
    ，足徵被告與告訴人平時並無來往，亦無何交情，其竟於深
    夜擅自進入告訴人住處躲雨及擦拭身體，顯與常情有違，又
    被告於偵查中先稱：其進入告訴人房間敲枕頭要叫告訴人時
    ，告訴人醒來，以為其要行竊等語，經檢察官質之為何進去
    他人住處躲雨前未先敲門等語，又回答怕吵醒告訴人，於本
    院審理時復陳稱因摸到告訴人床底處有棉被想拿來擦，拍到
    枕頭云云，所述已非一致，被告上開所辯，實有諸多矛盾及
    不合常情之處，顯係事後卸責之詞，委無足採。此外，復有
    查獲照片2張附卷可參，本案事證明確，被告犯行洵堪認定
    ，應予依法論科。
三、核被告甲○○所為，係犯刑法第321條第2項、第1項第1款之
    夜間侵入住宅竊盜未遂罪。按於夜間侵入住宅竊盜罪，其侵
    入住宅為該加重竊盜罪之加重情節，已包含在於夜間侵入住
    宅竊盜罪之罪質中，無更行構成侵入住宅罪之理（最高法院
    27年上字第1887號判例意旨、91年度臺上字第4354號判決意
    旨參照），是本案即無再論以刑法第306條第1項無故侵入他
    人住宅罪之餘地，起訴意旨以此部分與被告所犯前開於夜間
    侵入住宅竊盜未遂罪間有想像競合關係，而另予論罪，即有
    未洽。被告已著手於犯罪行為之實行而不遂，為未遂犯，應
    依刑法第25條第2項之規定，按既遂犯之刑度減輕其刑。又
    被告經本院囑託財團法人彰化基督教醫院就被告案發時之精
    神狀況為鑑定，結果認：被告案發當時無明顯精神干擾症狀
    ，惟其辨識而行為之能力因智能不足而有減低，屬於精神耗
    弱之情形等語，有該院精神鑑定報告書1份附卷可按，足認
    被告於本件竊盜行為時，其認知功能、判斷、思考能力均受
    智能不足之影響而有障礙，導致其辨識行為違法或依其辨識
    而行為之能力較常人顯著減低，爰依刑法第19條第2項之規
    定，減輕其刑。爰審酌被告已有多次竊盜非行，最近一次於
    95年9月5日，經本院以95年度少護字第188號裁定交付保護
    管束，並令入相當處所實施治療（參卷附臺灣高等法院被告
    前案紀錄表），猶未能悔改，於夜間侵入被害人住宅竊盜，
    危害居家安全，情節不輕，行為殊不可取，再參酌被告罹患
    重度慢性精神障礙，有鑑定日期為94年8月29日之中華民國
    身心障礙手冊1份在卷可憑，並有卷附載明被告患有精神分
    裂症之重大傷病免自行部分負擔證明卡1份可參，且因智能
    不足致辨識行為違法或依其辨識而行為之能力顯著降低，對
    事情輕重判斷明顯不足之特殊情況，兼衡其犯罪之動機、目
    的、手段、家庭狀況及犯後態度等一切情狀，量處如主文所
    示之刑，並諭知易科罰金之折算標準，以資懲儆。再本件被
    告於案發時固處於精神耗弱狀態，惟被告並無暴力傷人之行
    止，其精神症狀長期持續接受專業醫師之診療，且目前有在
    服用藥物等情，業經其輔佐人即其父親丙○○供明在卷，且
    經上開精神鑑定報告記載翔實，是其罹患精神分裂症並無直
    接危害公安之虞，況依前揭鑑定報告所述，被告行為時無明
    顯精神干擾症狀，而係因智能不足致其處於精神耗弱狀態，
    被告固曾有多次竊盜非行，且又犯下本案，惟亦無證據顯示
    與其罹患精神分裂症或因智能不足致精神耗弱有直接因果關
    係，自無再令入相當處所施以保護或隔離監禁之必要，爰不
    另宣付於刑之執行完畢或赦免後，令入相當處所施以監護，
    併此敘明。
據上論斷，應依刑事訴訟法第第299條第1項前段，刑法第321第
2項、第1項第1款、第25條第2項、第19條第2項、第41條第1項前
段，判決如主文。
本案經檢察官莊佳瑋到庭執行職務。
中    華    民    國    97    年    7     月    11  日
                  刑事第二庭      審判長法官  石馨文
                                  法      官  黃齡玉
                                  法      官  尚安雅
以上正本證明與原本無異。
如不服本判決，應於判決送達後10日內，向本院提出上訴書狀，
上訴書狀應「敘述具體上訴理由」，並按他造當事人之人數附繕
本。「切勿逕送上級法院」。
中    華    民    國    97    年    7     月    21    日
                                  書  記  官  陳文俊
附錄本案論罪科刑法條全文：
中華民國刑法第321條
（加重竊盜罪）
犯竊盜罪而有左列情形之一者，處六月以上、五年以下有期徒刑
：
一、於夜間侵入住宅或有人居住之建築物、船艦或隱匿其內而犯
    之者。
二、毀越門扇、牆垣或其他安全設備而犯之者。
三、攜帶兇器而犯之者。
四、結夥三人以上而犯之者。
五、乘火災、水災或其他災害之際而犯之者。
六、在車站或埠頭而犯之者。
前項之未遂犯罰之。


司法院資訊處製作；財團法人民間司法改革基金會備份。
